【裁判字號】    98,訴,1285
【裁判日期】    981209
【裁判案由】    毒品危害防制條例
【裁判全文】
臺灣高雄地方法院刑事判決              98年度訴字第1285號
公  訴  人  臺灣高雄地方法院檢察署檢察官
被      告  乙○○
                    （現於臺灣高雄第二監獄另案執行中）
指定辯護人  本院公設辯護人  庚○○
上列被告因毒品危害防制條例案件，經檢察官提起公訴（98年度
偵字第5033號、第7996號、第8546號），本院判決如下：
    主   文
乙○○販賣第一級毒品，共肆罪，各處有期徒刑拾伍年陸月，各
褫奪公權捌年。扣案如附表二編號1 、3 、18所示之物，均沒收
銷燬之；編號4 至10所示之物，均沒收；編號11之販毒所得新台
幣肆仟元沒收。又轉讓第一級毒品，處有期徒刑壹年貳月。又轉
讓第一級毒品，未遂，處有期徒刑拾月，扣案如附表二編號2 所
示之物，沒收銷燬之。應執行有期徒刑貳拾年，褫奪公權捌年。
扣案如附表二編號1 至3 、18 所示之物，均沒收銷燬之；編號4
至10所示之物，均沒收；編號11之販毒所得新台幣肆仟元沒收。
    事   實
一、乙○○（綽號「阿達」、「達仔」）明知海洛因、甲基安非
    他命分別係毒品危害防制條例第2 條第2 項第1 、2 款所定
    之第一級毒品、第二級毒品，且為藥事法第22條第1 項第1
    款所列管之禁藥，不得持有、販賣或轉讓，竟分別意圖牟利
    ，基於販賣第一級毒品海洛因之犯意，及轉讓第一級毒品海
    洛因、禁藥即第二級毒品甲基安非他命之犯意，以其手機門
    號0000000000、0000000000等門號為聯絡工具，為以下之販
    賣、轉讓海洛因、轉讓禁藥即甲基安非他命之行為：
  (一)於民國（下同）97年8 月下旬（20日至30日間）某日，竟基
    於販賣第一級毒品以營利之犯意，先後在高雄市○○區○○
    路之「中正飯店」508 號房內（下稱「中正飯店」），連續
    三日以均新台幣（下同）1 萬元之價格，販售數量不詳海洛
    因（毛重約1 公克）予丙○○得逞，共3 次，但因先行賒欠
    而未給付價款。
  (二)於97年12月6 日17時許，丁○○搭乘立榮航空股份有限公司
    （下稱「立榮航空」）班機自澎湖馬公機場出發，抵達位於
    高雄市小港區之高雄國際航空站（下稱小港機場）後，以其
    上開手機門號聯絡乙○○，並搭計程車至高雄市○○區○○
    路72之5 號10樓高家祥住處大樓1 樓之「萊爾富超商」（下
    稱「高家祥住處樓下」），由乙○○以4,000 元之價格，販
    售予丁○○海洛因1 包（毛重約0.6 公克）。嗣於同（6 ）
    日18時15分，丁○○復搭「立榮航空」班機返抵澎湖時，在
    馬公機場為警查獲，並扣得丁○○藏在其運動鞋鞋墊內之海
    洛因1 包（驗前淨重0.106 公克，驗後淨重0.097 公克，於
    其施用毒品案中）。
  (三)警方欲查出上開毒品來源，並辨識乙○○身分及其聯絡門號
    ，徵得丁○○之同意配合，於97年12月7 日17時30分，丁○○復搭乘復興航空運輸股份有限公司（下稱「復興航空」）
    班機自澎湖馬公機場出發，抵達小港機場後，以其手機門號
    00 00000000 、0000000000，撥打乙○○手機門號00000000
    00，向其稱：要還錢給乙○○，要求乙○○在機場等候，馬
    上又回澎湖等語，嗣乙○○駕駛車號WQ-7631 白色自小客車
    搭載戊○○前來，於同（7 ）日17時30分，開至在小港機場
    大門外省道台17線公路南向外側快車道上（靠對面高雄公園
    側）停車，丁○○站於該快、慢車道分隔島上等候，隨即提
    出2 千元還給乙○○，乙○○即無償轉讓海洛因1 包（驗前
    淨重公克，驗後淨重0.106 公克）予無施用犯意之丁○○。
    嗣丁○○返回澎湖後，即將該包海洛因交由警方查扣。
  (四)於97年12月7 日夜間或翌（8 ）日凌晨零時許，在上開「高
    家祥住處」內，同時無償轉讓海洛因予甲○○（涉犯施用第
    一級毒品犯行，由本院另行審結，詳下述），甲○○將海洛
    因摻入香菸中點燃吸食，以此方式施用海洛因1 次；以及轉
    讓禁藥即甲基安非他命予壬○○（原名蔡政良，施用第二級
    毒品部分經檢察官另為不起訴處分，詳下述），壬○○將之
    置於玻璃球內，以火燒烤產生煙霧吸食方式，施用甲基安非
    他命1 次。嗣於97年12月8 日凌晨零時30分許，經警徵得高
    家祥之同意，在其上開住處執行搜索，扣得乙○○所有如附
    表二所示之海洛因2 小包（合計淨重1.8 公克）、甲基安非
    他命3 小包（分別淨重0.119 、0.687 、0.706 公克）、香
    菸（峰牌）1 支、電子磅秤1 台、行動電話SIM 卡3 張、帳
    單（記事本）1 本、吸管分裝具5 支、分裝盒1 組（內有分
    裝吸管小湯匙）、剪刀1 把、夾鍊袋206 個、鋁箔紙1 張，
    小皮包1 個（內有3 萬6 千元，含販毒所得現金4 千元及其
    他3 萬2 千元）等物。
二、案經辛○○政府警察局移送臺灣高雄地方法院檢察署檢察官
    偵查起訴。
    理    由
壹、證據能力部分：
一、就卷附證人甲○○、壬○○（原名蔡政良）於警詢之陳述，
    被告及辯護人於審判程序否認其證據能力。而其性質雖屬傳
    聞證據，惟被告及辯護人並未釋明有何不法或不當之情形。
    本院審酌證人甲○○已於本院審理時具結作證，被告及辯護
    人得為對質、詰問；而證人壬○○經本院依法傳喚不到，被
    告、辯護人均表明：捨棄傳喚明確（參本院2 卷第93正頁）
    ，且其等先前警詢係經承辦員警依一問一答方式所製作，與
    審判中如有不符部分，實具有較可信之特別狀況，且為證明
    犯罪事實存否所必要，為此，分別依刑事訴訟法第159 條之
    2 、第159 條之3 第3 款後段規定，認均具有證據能力。
二、其他本判決理由所援用之證據資料（含供述證據及非供述證
    據），被告及辯護人、公訴人於本院言詞辯論終結前，對其
    證據能力均不爭執（參本院1 卷第30頁），本院審酌上開證
    據之作成，並無違法或不當情形，且與本案待證事實相關，
    適當作為證據，依刑事訴訟法第159 條之5 第1 項之規定，
    認均有證據能力。
貳、實體部分：
一、訊據被告就上開事實，均否認犯行，辯稱：就上開事實一(一)
    、(二)、(三)部分，伊沒有販賣、轉讓海洛因給丙○○及丁○○
    ，就事實一(四)部分，伊也沒有轉讓海洛因給甲○○、轉讓安
    非他命給壬○○之犯行云云。惟查：
（一）就事實一(一)販賣第一級毒品海洛因予丙○○部分：
    1.證人丙○○於本院審理時具結證稱：（你在警訊時稱「九
      十七年中旬間有連續三次向被告，在高雄市中正飯店508
      號房購買毒品」是否有這回事？）有；（一次購買多少？
      ）1 萬元；（賒欠？）是，3 次都沒有給錢，1 包1 萬元
      ；（你在警詢、偵訊所述與今日證述沒有不符，為何剛才
      要拒絕證言？）事實就是這樣等語明確（參本院2 卷第62
      反、63正頁）；與其偵訊中具結證稱：伊確實跟乙○○買
      過3 次海洛因，確定日期伊無法肯定，每次都是買1 萬元
      ，數量1 公克左右，伊去買時，戊○○3 次都有在現場等
      語明確（參偵4 卷第16頁），參核相符，並有丙○○指認
      被告之照片1 紙在卷可稽（參警2 卷第40頁）。再證人戊○○於偵訊亦具結證稱：丙○○向乙○○購買毒品，不是
      4 月，是8 月份，地點在中正飯店，伊當時人確實在那裡
      ，因伊8 月底被警查獲去驗尿，就是在那邊被抓的，所以
      伊記得是8 月20日至30日中間，伊有看到乙○○拿1 包白
      色東西，用夾鏈袋裝著等語明確（參偵4 卷第16頁），參
      核相符，而戊○○所證述時間確因施用毒品案件遭警查獲
      而在押等情明確，亦有台灣高等法院在監在押全國紀錄表
      在卷（參本院2 卷第22頁），足資佐證。
    2.被告雖於本院審理時一再辯稱：伊在97年8 月份有無住在
      中正飯店，沒有什麼印象，沒去過高家祥住處云云。然被
      告於警詢已坦承：伊與丙○○見過幾次面，是在大寮1 位
      朋友家等語，且於偵訊時坦承：伊有去高雄市中正飯店找
      朋友，時間應是下半年8 月附近，伊去找戊○○等語明確
      （參警1 卷第7 頁，偵1 卷第48頁）。而證人戊○○於偵
      訊亦具結證稱：伊曾在97年在大寮向乙○○拿過1 次海洛
      因，也曾在97年10月在高家祥住處向乙○○拿海洛因，2
      次都沒有給錢，伊說有錢再給他等語明確（參偵4 卷第18
      頁）。顯見，證人丙○○所為被告有販賣海洛因之證述，
      印證屬實，堪予採信。是被告確有於上開時地販賣海洛因
      給丙○○共3 次犯行無訛。從而，被告就此部分所辯，委
      無可採。
（二）事實一(二)販賣第一級毒品海洛因予丁○○部分：
    1.證人丁○○於本院審理時具結證稱：（你在98年3 月26日
      偵訊時說「達仔就是乙○○」是否有這樣說？）有，達仔
      就是乙○○；（這2 次查獲毒品海洛因都是達仔即乙○○
      賣給你？）是；（案發時你的手機0000000000號、000000
      0000號都是你所有？）是；（你在97年12月6 日回澎湖時
      ，在馬公機場鞋子裡面查扣到1 包海洛因？）是；（這包
      海洛因跟何人購買？）達仔；（是否就是剛才在場的被告
      乙○○？）是等語明確（參本院2 卷第87正反、88反頁）
      ；且於偵訊時具結證稱：伊於97年12月6 日當天坐飛機到
      高雄，是在「高家祥住處」買的，這次用4 千元買到1包
      海洛因（約重0.6 公克），「達仔」就是乙○○，他跟高
      家祥住在一起，伊是透過戊○○認識等語明確（參偵1卷
      第36頁），前後參核相符。此外，並有「立榮航空」98年
      6 月11日立航字第20090393號函附來回旅客艙單（編號B7
      -6168 、6269），及證人丁○○所持用門號0000000000、
      0000000000、0000000000，與被告持用門號0000000000、
      0000000000手機雙向通聯紀錄各1 份在卷可稽，亦比對相
      符（參偵1 卷第6 、7 、12至29、50至59、65至68頁）。
      況且，證人丁○○因此查獲海洛因1 包（毛重0.6 公克）
      ，其施用第一級毒品犯行，業經檢察官起訴，並經台灣澎
      湖地方法院98年度訴字第15號判決判處有期徒刑8 月確定
      （98年9 月15日入監執行）等情，亦有上開起訴書、判決
      書及台灣高等法院被告前案紀錄表在卷足參。從而，被告
      有事實一(二)販賣海洛因1 次之犯行，堪認明確。
    2.被告雖以上開情詞置辯。惟證人丁○○固於本院審理時先
      證稱：伊這2 次海洛因都是跟人家買的，不一定，時間地
      點都不固定，1 次都買2 千元云云（參本院2 卷第85反、
      86正頁）；然其同時具結證稱：達仔就是被告乙○○，（
      12 月6日海洛因是在何處跟乙○○拿的？）民族大樂後面
      那1 條路，就是高家祥他家樓下的「來爾富超商」買的，
      伊當時沒有上去；（12月6 日購買多少毒品？）4 千元等
      語明確（參本院2 卷第88反頁）。此外，並有證人丁○○
      持用門號0000000000、0000000000，與被告持用門號0000
      000000、0000000000雙向通聯紀錄在卷（參偵1 卷第6 至
      11、50至53、56至59頁），堪以佐證。是丁○○上開證述
      之實在性，足堪印證。是其就此翻異之詞，仍不足為被告
      有利之認定。被告上開所辯，即無從憑採。
（三）就事實一(三)轉讓第一級毒品海洛因部分：
    1.關於被告於上開時地轉讓海洛因1 包予丁○○一節，業經
      證人丁○○、戊○○於偵訊之具結證述明確，2 人證述參
      核相符，並有「復興航空」98年6 月29日地服字第98-140
      號函附搭乘紀錄艙單（編號GE-0219 ）、扣押物品清單、
      扣押毒品海洛因照片1 張在卷可稽（參偵1 卷第63、64、
      69、72頁）。而警方於97年12月7 日扣案如附表二編號1
      之白色粉末1 包（驗前淨重0.106 公克，驗後淨重0.09 7
      公克），經送以化學呈色法、氣相層析質譜儀分析法（GC
      /MS ）檢驗結果，確均呈第一級毒品海洛因陽性反應，有
      高雄市立凱旋醫院98年6 月15日濫用藥物成品檢驗鑑定書
      1 紙在卷足憑（參偵1 卷第62頁），亦堪佐證。
    2.被告雖以上開情詞置辯。然：證人丁○○於偵訊時具結證
      稱：伊第2 次從澎湖坐飛機過來，等被告到下午5 點多，
      被告才來，這次來的人跟6 日是同一人，就是「達仔」等
      語明確（參偵1 卷第36頁）；且於本院審理時具結證稱：
      在澎湖被查獲時，警察有請你供出上游？）是；（後來如
      何跟乙○○聯絡隔天在機場見面？）打手機；（12月7 日
      過來以後，你們確實在何處拿毒品？）在高雄機場前面機
      車道與汽車道中間的分隔島，被告當時汽車停在汽車外側
      道等語明確（參本院2 卷第88正頁），前後參核相符。再
      證人戊○○於警詢亦證稱：這次是乙○○開白色三菱車號
      WQ-7631 自小客車，伊坐在駕駛座旁邊，看到丁○○拿出
      2 千元給乙○○，乙○○拿1 包夾鍊袋給丁○○，伊看到
      裡面是毒品海洛因等語；並於偵訊時具結證稱：被告有拿
      1 包白色東西給丁○○，是用透明夾鏈袋裝著等語明確（
      參警2 卷第18頁，偵3 卷第74頁，偵4 卷第17、18頁），
      參核相符。上開2 人證述參核相符。此外，並有證人丁○○所持用門號0000000000、0000000000、0000000000，與
      被告持用門號0000000000手機雙向通聯紀錄在卷可佐，且
      經比對相符（參偵1 卷第8 至11、50至59頁）。是被告確
      於上開時地交付海洛因1 包給丁○○無訛。
    3.起訴書雖以被告就此部分所為係販賣毒品海洛因未遂。而
      證人丁○○於警詢固證稱：伊電話中有告訴乙○○是要購
      買「查某」即海洛因，代價是2 千元；並於偵訊中證稱；
      第2 次是在小港機場門口向阿達買的云云。然其同時證稱
      ：乙○○交給伊海洛因1 包，伊就將該包海洛因提出給警
      方，並至機場搭機回澎湖等語；並於偵訊時證稱：第2 次
      即7 日這次，是為了要把阿達引出來等語明確（參警1 卷
      第24頁，偵1 卷第36頁），前後證述即有矛盾。況且，證
      人丁○○於本院亦具結證稱：達仔就是被告乙○○，因伊
      前1 天在馬公機場遭警抓到，警察要伊供出毒品來源，說
      伊可以減刑，警察就拿2 千元給伊；伊在澎湖警察局打電
      話給被告，跟他約在小港機場見面，當時是配合警察；後
      來被告就到場，地點在高雄機場前面機車道與快車道中間
      之分隔島，被告車子停在外側汽車道；伊以前有參加被告
      的「日仔會」，還欠他5 千元，當時2 千元是要還給被告
      的錢，因伊與被告平時很好，他才拿1 包海洛因給伊吃等
      語明確（參本院2 卷第86反、87正、88正頁）。顯見，證
      人丁○○本次純係配合警方追查毒品來源，並無購買、施
      用海洛因之真意，被告係因丁○○要返還伊欠款2 千元才
      收下，並與丁○○為熟識朋友，才無償提供該包海洛因予
      丁○○明確，被告雖有轉讓海洛因之犯意，但無販賣之犯
      意，且係未遂，是起訴意旨就此部分即無從為此認定。
（四）就事實一(四)轉讓第一級毒品、禁藥即第二級毒品部分：
    1.就此部分事實，業經證人甲○○、壬○○、林春徑於警詢
      、偵訊（具結）證述明確，3 人證述參核相符，並有移送
      機關搜索扣押筆錄、扣押物品收據及目錄表、扣押物品清
      單、刑案現場圖各1 份，及現場及扣押物照片8 張在卷可
      稽（參警1 卷第29至33、35至39頁），且有附表二所示之
      物扣案可佐。而警方於「高家祥住處」查扣如附表二編號
      2 之白色粉末3 包送經檢驗結果，1 包（淨重1.36公克，
      空包裝重0.19公克）未檢出法定毒品成分；第2、3包（總
      淨重1.80公克，空包裝重2.93公克；純度百分之26.89 ，
      純質淨重0.48公克），經以化學呈色法、氣相層析質譜儀
      分析法（GC/MS ）檢驗結果，確呈第一級毒品海洛因陽性
      反應，有法務部調查局98年2 月18日調科壹字第09823004
      510 號濫用藥物實驗室鑑定書1 紙在卷可稽（參偵2 卷第
      4 頁）；而編號3 之白色結晶4 包，其中3 包（1 包驗前
      淨重0. 119公克，驗後淨重0.110 公克；1 包驗前淨重
      0.687 公克，驗後淨重0. 678公克；1 包驗前淨重0.715
      公克，驗後淨重0.706 公克）經檢驗結果，確檢出第二級
      毒品甲基安非他命成分；另1 包（驗前淨重0.555 公克，
      驗後淨重0.546 公克），經檢出第三級毒品愷他命成分等
      情，亦有高雄市立凱旋醫院98年3 月2 日高市凱醫字第
      9442號濫用藥物成品檢驗鑑定書1 紙在卷足憑（參偵2 卷
      第6 頁），足堪佐證。
    2.被告雖以上開情詞置辯。然：被告於偵訊時坦承：伊等人
      施用時，因他們看伊在用，也和伊一起用；在「高家祥住
      處」桌上查獲海洛因，安非他命等物都是伊的，在場要用
      的人自己拿去吃等語明確（參偵3 卷第4 頁，偵1 卷第49
      頁）；此與證人甲○○於偵訊證稱：因被告自己有在用，
      也是放在香菸裡施用，他將1 包海洛因丟在桌上問伊要不
      要用，叫伊拿去用，今日所捲的菸是被告請的等語明確（
      參偵6 卷第3 頁）；且證人壬○○（原名蔡政良）於警詢
      證稱：伊昨晚開車載阿達一起去「高家祥住處」，該處有
      玻璃球及吸管，伊把安非他命放入玻璃球內以打火機燒烤
      產生煙霧吸食等語；並於偵訊時證稱：阿達問伊要不要試
      一試，伊僅吸食安非他命1 口，沒有代價，阿達就是乙○○，是被告倒安非他命請大家吸食等語明確（參偵3 卷第
      23 、24 頁，偵2 卷第63頁），前後參核相符；而證人林
      春徑於警詢亦證稱：查獲時桌上之毒品、吸食器及夾鏈袋
      等物，都是乙○○所有，警方到場時，伊目睹乙○○、壬○○正吸食安非他命，甲○○與乙○○正在捲香菸等語明
      確（參偵3 卷第13-1、14頁）。則被告上開偵訊供述與上
      開3 人證述，印證相符，洵堪採為論罪之證據。又證人甲○○於本院審理時雖翻異證稱：伊在被告去上廁所時，將
      桌上毒品直接拿來攙入香煙內，查獲時還沒有施用云云（
      參本院89正反頁）。然其同時證稱：海洛因是被告所有，
      當時毒品就放在被告坐的前面，伊在警詢確實有說「乙○○提供我海洛因，沒有代價，因為他把我當弟弟」；對於
      林春徑警詢說「警察進來時，甲○○和乙○○正在捲香菸
      」沒有意見等語明確（參本院2 卷第89正、90反、91正反
      頁），前後即有矛盾，且與其3 人警、偵訊之證述有悖。
      證人甲○○此部分審理中證述，當屬因被告在場受人情壓
      力而為迴護之詞，不足採信。從而，被告就此部分所辯，
      即無可採。是被告確有同時無償提供海洛因、甲基安非他
      命予甲○○、壬○○施用之犯行。
    3.至就此部分證人甲○○施用毒品海洛因犯行，經檢察官以
      98年度毒偵字第348 號起訴，業經本院以98年度審訴字第
      827 號判決判處有期徒刑7 月（與其他施用毒品部分定應
      執行刑9 月）確定；而證人壬○○施用上開毒品犯行，經
      本院另以98年度審毒聲字第159 號裁定送觀察、勒戒，無
      繼續施用傾向後，並經檢察官以98年度毒偵字第347 號為
      不起訴處分確定，有其等起訴書、刑事判決、台灣高等法
      院前案紀錄表在卷足參（參偵2 卷第51至53頁，本院2 卷
      內），亦堪佐證。
（五）綜上所述，被告確有事實一(一)、(二)之販賣第一級毒品海洛
      因共4 次，事實一(三)、(四)之轉讓第一級毒品海洛因共2 次
      、轉讓禁藥即第二級毒品甲基安非他命1 次，均既遂之犯
      行，事證明確，堪以認定，均應依法論科。
二、按行為後法律有變更者，適用行為時之法律。但行為後之法
    律有利於行為人者，適用最有利於行為人之法律，刑法第2
    條第1 項定有明文。查本件被告行為後，有關論罪科刑所適
    用之毒品危害防制條例，其中部分條文業於98年5 月20日修
    正公布，98年5 月22日起施行，本件被告犯罪後，毒品危害
    防制條例第4 條已有修正，修正後同條例第4 條第1 項規定
    ：「製造、運輸、販賣第一級毒品者，處死刑、無期徒刑；
    處無期徒刑者，得併科新臺幣2 千萬元以下罰金。」而就併
    科罰金刑部分，與修正前之規定「得併科新臺幣1 千萬元以
    下罰金。」相較，修正前最高金額為1 千萬元，而修正後則
    係2 千萬元，以修正前之規定有利於被告。自應適用修正前
    毒品危害防制條例第4 條第1 項之規定。
三、次按以營利為目的將毒品購入或將之賣出，有一於此，其犯
    罪即已完成（參最高法院95年度台上字第3574號判決意旨）
    。且海洛因、甲基安非他命係毒品危害防制條例第2 條第2
    項第1 款、第2 款，依其成癮性、濫用性及對社會危害性所
    明定列管之第一級、第二級毒品，不得非法持有、轉讓或販
    賣。再者，甲基安非他命為第二級毒品，並經行政院衛生署
    於75年7 月11日以衛署藥字第597627號重申公告禁止使用在
    案，迄未變更，仍應認屬藥事法第22條第1 項第1 款所列之
    禁藥，有該署97年8 月21日衛藥字第0970037760號函可稽。
    再藥事法所規範者，係藥事之管理；所稱藥事，並非僅止於
    藥物（指藥品及醫療器材），尚包括藥商、藥局及其有關之
    事項，此觀該法第1 條、第4 條之規定自明。而毒品未必係
    經公告之禁藥，禁藥亦未必為毒品。故毒品危害防制條例與
    藥事法二者，並無必然之特別法與普通法關係。是除轉讓之
    （甲基）安非他命，其數量達行政院依毒品危害防制條例第
    8 條第6 項規定所訂定之標準，經依法加重該條第2 項之法
    定刑後，較藥事法第83條第1 項轉讓禁藥罪之法定刑為重之
    情形外，因藥事法第83條第1 項係於93年4 月21日修正公佈
    ，同年月23日施行，為毒品危害防制條例第8 條第2 項之後
    法，且為重法，自應優先適用藥事法處斷（最高法院97年台
    非字第397 號判決參照）。本件被告於事實一(四)轉讓第二級
    毒品甲基安非他命予壬○○，依其偵訊證述「伊僅吸食安非
    他命1 口」明確，則其數量客觀上並無任何證據顯示被告轉
    讓之甲基安非他命超過10公克，應認被告就此部分轉讓甲基
    安非他命犯行，自不得依同條例第8 條第6 項之規定加重其
    刑，且揆諸前揭規定及說明，被告轉讓甲基安非他命之行為
    ，應論以轉讓禁藥罪。
四、本件核被告乙○○就事實一(一)、(二)所為各販賣海洛因3 次、
    1 次，均係犯修正前毒品危害防制條例第4 條第1 項之販賣
    第一級毒品罪；而被告就事實一(三)所為轉讓海洛因予丁○○
    1 次，係犯同條例第8 條第1 項之轉讓第一級毒品未遂罪；
    而被告就事實一(四)所為轉讓海洛因予甲○○1 次，亦犯同條
    例第8 條第1 項之轉讓第一級毒品罪；而其轉讓禁藥即甲基
    安非他命予壬○○1 次，則係犯藥事法第83條第1 項之轉讓
    禁藥罪。被告就事實一(一)、(二)之持有第一級毒品海洛因之低
    度行為，分別為販賣之高度行為所吸收；而其就事實一(三)、
    (四)之持有第一級毒品海洛因、禁藥即第二級毒品甲基安非他
    命之低度行為，分別為其轉讓之高度行為所吸收，均不另論
    罪。起訴意旨以被告於事實一(三)係犯（修正前）毒品危害防
    制條例第4 條第6 項、第1 項之販賣第一級毒品未遂罪，尚
    有未洽，然起訴之基本社會事實同一，應由本院變更起訴法
    條為同條例第8 條第5 項、第1 項之轉讓第一級毒品未遂罪
    ，逕為審究，並按既遂氾之刑減輕之。被告於事實一(四)以一
    行為同時轉讓第一級毒品、禁藥之犯行，為想像競合犯，應
    從一重之轉讓第一級毒品罪處斷。又被告於事實一(一)至(四)之
    販賣第一級毒品共4 次、轉讓第一級毒品共2 次等犯行，犯
    意各別，時地有別、行為互異，應論以數罪併罰之。
四、爰審酌被告明知海洛因、甲基安非他命為毒品危害防制條例
    所列管之第一級、第二級毒品，竟為牟私利，販入、販賣海
    洛因予他人，嚴重違反我國法律反毒、禁毒之政策，影響社
    會安全秩序甚鉅，更荼毒國人身心健康。惟參酌被告於事實
    一(一)、(二)分別意圖營利而販賣3 次、販賣1 次，期間非長、
    次數不多，就事實一(一)販賣予丙○○部分，尚未經警查獲販
    毒所得，而就事實一(二)販賣之對象僅丁○○1 人，尚非不特
    定多數人可比，且販毒所得僅4 千元，交易金額尚輕，與一
    般大盤商依販賣海洛因維生所造成之鉅大危害，尚屬有別，
    觀其海洛因之進貨成本，販售價額，尚屬從中賺取小額之利
    潤。衡諸修正前毒品危害防制條例第4 條第1 項法定本刑為
    死刑、無期徒刑，倘科以該條項法定最低之無期徒刑，猶嫌
    過重，實有「情輕法重」之情事，其等犯罪情狀尚堪憫恕，
    爰依刑法第59條規定，均各減輕其刑1 次；再審酌被告本件
    犯後均否認犯罪，尚難認為有悔改之意，且就其販賣海洛因
    共4 次、轉讓海洛因共2 次，惡性尚重；惟念以被告於事實
    一(一)販賣3 次並查無所得、事實一(二)販賣所得僅4 千元尚輕
    ，暨其犯罪之動機、目的、手段等一切情狀，分別量處如主
    文所示之刑，並依法定其應執行之刑，以資懲儆。且按被告
    所犯販賣第一級毒品罪之犯罪性質，嚴重侵害國家及社會法
    益，本院認均有禠奪公權之必要，就事實一(一)、(二)共4 罪併
    宣告各禠奪公權8 年，並僅就其中最長期間執行之。
五、沒收部分：
  (一)扣案如附表二編號1 、18之海洛因2 包（即檢驗編號第2 、
    3 包，合計淨重1.80公克）、1 包（驗前淨重0.106 公克，
    驗後淨重0.097 公克），經檢驗確屬第一級毒品；編號2 之
    甲基安非他命3 包（其中1 包驗前淨重0.119 公克，驗後淨
    重0.110 公克；1 包驗前淨重0.687 公克，驗後淨重0.678
    公克；1 包驗前淨重0.715 公克，驗後淨重0.706 公克），
    經檢驗確屬第二級毒品無訛（連同包裝袋沾黏毒品成分難以
    析離）；編號3 之香菸（峰牌）1 支，已摻入海洛因成分，
    業經被告供承、證人甲○○證述明確，是依毒品危害防制條
    例第18條第1 項前段之規定，併諭知均沒收銷燬之。因檢驗
    所耗用之上開毒品既已滅失，不另為沒收銷燬之諭知。
  (二)扣案如附表二編號4 至10之電子磅秤1 台、行動電話1 支（
    含門號0000000000之SIM 卡1 張）、帳單（記事本）1 本、
    吸管分裝具5 支、分裝盒（內有分裝吸管小湯匙）1 組、剪
    刀（剪吸管分裝具）1 把及夾鍊袋206 個，均為被告所有，
    業據被告供明在卷，且係供其分裝毒品海洛因之用，是依毒
    品危害防制條例第19條第1 項規定，併應宣告均沒收。
  (三)扣案如附表二編號11之現金4 千元為被告於事實一(二)之販毒
    所得，依同條例第19條第1 項規定，應諭知沒收；編號12之
    3 萬2 千元與本件被告犯罪無關；且就事實一(一)被告雖販賣
    海洛因予丙○○3 次，但因先行賒欠尚未付款，自不另為沒
    收、或追徵或以財產抵償之宣告。
  (四)至如附表二編號15之行動電話2 支，係他人名義申辦，並非
    被告所有之物；編號14之白色粉末第1 包（淨重1.36公克，
    空包裝重0.19公克），並未檢出法定毒品成分；且編號16、
    17之小皮包1 個、鋁箔紙1 張，不能證明係本件被告犯罪所
    得或供其犯罪所用之物，均不予宣告沒收。另編號13之白色
    晶體1 包，雖經檢出為愷他命成分（驗後淨重0.546 公克）
    ，屬第三級毒品，然與本件被告所犯販毒、轉讓第一、二級
    毒品罪無關，附此敘明。
據上論結，應依刑事訴訟法第299 條第1 項前段、第300 條，（
修正前）毒品危害防制條例第4 條第1 項、第8 條第5 項、第1
項、第18條第1 項前段、第19條第1 項，藥事法第83條第1 項、
刑法第11條、第2 條第1 項、第55條、第25條、第59條、第51條
第5 款、第8 款、第9 款、第37條第2 項，判決如主文。
本案經檢察官己○○到庭執行職務
中    華    民    國    98    年    12    月    9     日
                  刑事第二庭  審判長法  官  吳進寶
                                    法  官  羅立德
                                    法  官  李昆南
以上正本證明與原本無異。
如不服本判決應於收受送達後10日內向本院提出上訴書狀，並應
敘述具體理由；如未敘述上訴理由者，應於上訴期間屆滿後20日
內向本院補提理由書（均須按他造當事人之人數附繕本）「切勿
逕送上級法院」。
中    華    民    國    98    年    12    月    9     日
                                    書記官  黃美玲
附錄本判決論罪之法條：
修正前毒品危害防制條例第4條第1項
製造、運輸、販賣第一級毒品者，處死刑或無期徒刑；處無期徒
刑者，得併科新臺幣1 千萬元以下罰金。
藥事法第83條第1項
明知為偽藥或禁藥，而販賣、供應、調劑、運送、寄藏、牙保、
轉讓或意圖販賣而陳列者，處7年以下有期徒刑，得併科新臺幣5
百萬元以下罰金。
毒品危害防制條例第8條第1項、第5項
轉讓第一級毒品者，處1 年以上7 年以下有期徒刑，得併科新臺
幣1百萬元以下罰金。
前四項之未遂犯罰之。
附表一：（被告販賣海洛因，轉讓海洛因、甲基安非他命部分）
┌──┬───┬────┬────┬────────┬───┬──────┬───┐
│編號│行為人│行為時間│行為地點│行為經過（新台幣│罪數  │罪名及宣告刑│ 備註 │
│    │      │        │        │，下同）        │      │            │      │
├──┼───┼────┼────┼────────┼───┼──────┼───┤
│1   │乙○○│97年8 月│高雄市鹽│乙○○意以營利為│3 次  │乙○○販賣第│      │
│    │      │下旬（約│埕區中正│目的而販入數量較│      │一級毒品，處│      │
│    │      │20至30日│路「中正│夥之海洛因後，聯│      │有期徒刑15年│      │
│    │      │間）    │飯店」  │絡丙○○，每次以│      │6 月，各褫奪│      │
│    │      │        │508室   │約1 公克1 萬元之│      │公權8 年（共│      │
│    │      │        │        │價格，販賣海洛因│      │3罪）。     │      │
│    │      │        │        │1 包給丙○○。  │      │            │      │
├──┼───┼────┼────┼────────┼───┼──────┼───┤
│2   │同上  │97年12月│高雄市三│乙○○以營利為目│1 次  │乙○○販賣第│      │
│    │      │6 日17時│民區裕誠│的，以其手機門號│      │一級毒品，處│      │
│    │      │許      │路72之5 │與丁○○手機門號│      │有期徒刑15年│      │
│    │      │        │號10樓「│聯絡，販賣價格4 │      │6 月，褫奪公│      │
│    │      │        │高家祥住│千元之海洛因1 包│      │權8 年。    │      │
│    │      │        │處」樓下│予丁○○（另案查│      │            │      │
│    │      │        │        │扣）。          │      │            │      │
├──┼───┼────┼────┼────────┼───┼──────┼───┤
│3   │同上  │97年12月│小港機場│無償轉讓海洛因1 │1 次  │乙○○轉讓第│      │
│    │      │7 日17時│大門外省│包（驗後淨重0.10│      │一級毒品，處│      │
│    │      │30分許  │道台17線│6 公克）給丁○○│      │有期徒刑10月│      │
│    │      │        │外側快車│。              │      │。          │      │
│    │      │        │道道與機│                │      │            │      │
│    │      │        │慢車道中│                │      │            │      │
│    │      │        │間分隔島│                │      │            │      │
│    │      │        │。      │                │      │            │      │
├──┼───┼────┼────┼────────┼───┼──────┼───┤
│4   │同上  │97年12月│在「高家│同時無償提供摻入│1 次  │同上        │      │
│    │      │7 日夜間│祥住處」│海洛因香菸1 支給│      │            │      │
│    │      │或8 日凌│內客廳  │甲○○吸食；並無│      │            │      │
│    │      │晨許    │        │償提供甲基安非他│      │            │      │
│    │      │        │        │命置入吸食器內予│      │            │      │
│    │      │        │        │壬○○點燃施用。│      │            │      │
└──┴───┴────┴────┴────────┴───┴──────┴───┘
 附表二：（扣案之物品）
┌──┬────────┬───┬──────┬──────┐
│編號│名稱、驗後淨重、│數  量│  檢驗結果  │ 備  註     │
│    │新台幣（下同）  │      │            │（沒收）    │
├──┼────────┼───┼──────┼──────┤
│ 1  │海洛因（合計淨重│ 2包  │檢出第一級毒│依毒品危害防│
│    │1.80公克，空包裝│      │品海洛因成分│制條例第18條│
│    │總重2.93公克，即│      │            │第1 項前段，│
│    │檢驗編號第2 、3 │      │            │沒收銷燬之  │
│    │包）            │      │            │            │
├──┼────────┼───┼──────┼──────┤
│ 2  │甲基安非他命（其│ 3包  │檢出第二級毒│同上        │
│    │中1 包驗前淨重0.│      │品甲基安非他│            │
│    │119 公克，驗後淨│      │命成分      │            │
│    │重0.110 公克；1 │      │            │            │
│    │包驗前淨重0.687 │      │            │            │
│    │公克，驗後淨重1.│      │            │            │
│    │678 公克；1 包驗│      │            │            │
│    │前淨重0.715 公克│      │            │            │
│    │，驗後淨重0.706 │      │            │            │
│    │公克）          │      │            │            │
├──┼────────┼───┼──────┼──────┤
│ 3  │香菸（峰牌）（內│ 1支  │            │同上        │
│    │摻入海洛因）    │      │            │            │
├──┼────────┼───┼──────┼──────┤
│ 4  │電子磅秤        │ 1台  │            │依毒品危害防│
│    │                │      │            │制條例第19條│
│    │                │      │            │第1項，沒收 │
├──┼────────┼───┼──────┼──────┤
│ 5  │行動電話（含門號│ 1支  │            │同上        │
│    │0000000000之SIM │      │            │            │
│    │卡1張）         │      │            │            │
├──┼────────┼───┼──────┼──────┤
│ 6  │帳單（記事本）  │ 1本  │            │同上        │
├──┼────────┼───┼──────┼──────┤
│ 7  │吸管分裝具      │ 5支  │            │同上        │
├──┼────────┼───┼──────┼──────┤
│ 8  │分裝盒（內有分裝│ 1組  │            │同上        │
│    │吸管小湯匙）    │      │            │            │
├──┼────────┼───┼──────┼──────┤
│ 9  │剪刀（用以剪吸管│ 1把  │            │同上        │
│    │分裝具、分裝盒）│      │            │            │
├──┼────────┼───┼──────┼──────┤
│ 10 │空夾鏈袋        │ 206個│            │同上        │
├──┼────────┼───┼──────┼──────┤
│ 11 │現金4 千元      │      │被告於事實一│依毒品危害防│
│    │                │      │(二)之販毒所得│制條例第19條│
│    │                │      │4千元       │第1 項，沒收│
│    │                │      │            │。          │
├──┼────────┼───┼──────┼──────┤
│ 12 │現金3萬2千元    │      │與本案犯罪無│不予沒收    │
│    │                │      │關          │            │
├──┼────────┼───┼──────┼──────┤
│ 13 │第三級毒品愷他命│ 1包  │檢出凱他命成│不於本案宣告│
│    │                │      │分          │沒收        │
├──┼────────┼───┼──────┼──────┤
│ 14 │白色粉末（淨重  │ 1包  │無法定毒品成│不予沒收    │
│    │1.36公克，空包裝│      │分          │            │
│    │重0.19公克）    │      │            │            │
├──┼────────┼───┼──────┼──────┤
│ 15 │行動電話        │ 2支  │非被告所有之│不予沒收    │
│    │                │      │物          │            │
├──┼────────┼───┼──────┼──────┤
│ 16 │小皮包          │ 1個  │與本件犯罪無│不予沒收    │
│    │                │      │關          │            │
├──┼────────┼───┼──────┼──────┤
│ 17 │鋁箔紙          │1張   │同上        │不於本案宣告│
│    │                │      │            │沒收        │
├──┼────────┼───┼──────┼──────┤
│ 18 │海洛因（驗前淨重│1包   │檢出第一級毒│依毒品危害防│
│    │0.106 公克，驗後│      │品海洛因成分│制條例第18條│
│    │淨重0.097 公克）│      │            │第1 項前段，│
│    │（丁○○返回澎湖│      │            │沒收銷燬之  │
│    │交由警方查扣）  │      │            │            │
└──┴────────┴───┴──────┴──────┘


司法院資訊處製作；財團法人民間司法改革基金會備份。
